---
title: "introToR"
author: "PN"
date: "14. Februar 2016"
output: html_document
---

# 1. Was ist R?

__R ist eine Programmiersprache__ 
  
__Zentrale Strukturen:__

  * Objekte (z.B. Variablen)
    *	Typ (`mode()`; siehe auch `str()`): numeric, character, boolean, factor
    *	*Viele Fehlermeldungen sind darauf zurückzuführen, dass der Datentyp oder die Datennstruktur nicht zur Funktion passt!*
  * Operatoren (z.B. Zuordnung: `x <- 5`)
  * Funktionen (z.B. `'+'(4,5)`)
    * Funktionsparameter

# 2. RStudio

__1. Konsole__

  * Taschenrechner (`4+4`)

__2. Skript__

__3. Workspace / History / GIT__

  * *Viele Probleme sind auf unbeabsichtigte Objekte im Workspace zurükzuführen.*
    *  `rm(list=ls())` --> Säubern des Workspace
    * erfordert mehr Mikromanagement als SPSS
  
__4. Files / Plots / Packages /Help__

  *	Working Directory beachten (`setwd()`)
  * Hilfe (`?lm`)
	* Packages / Libraries
    * Für (fast) alles gibt es bereits vorgefertigte Funktionen in Packages
    * Um diese nutzen zu können:`get.packages()` & `library()`
    
# 3. Datenstrukturen

## 3.1 Homogene Datenstrukturen

__1. Skalare__
```{r}
s <- 5
s
str(s)
s + 4
s * 2
```


__2. Vektoren__
```{r}
v <- c(5,4,5)
v
str(v)
v + 4
v * 2
# Get 3rd element:
v[3]

```

__3. Matrizen__
```{r}
m1 <- matrix(c(1,123,4,12,3,5), nrow=2)
m1
str(m1)
m1 + 4
m1 * 2
m2 <- matrix(c("1","123","4","12","3","5"), nrow=2)
m2
str(m2)
# get 2nd element in 1st row:
m2[1,2]
# get 2nd row:
m2[,2]

```

## 3.2 Heterogene Datenstrukturen

__1. Data frames__
```{r}
subject <- c(2,3,4)
condition <- as.factor(c("EG","KG","EG"))
dv <-  c(5,5,5)
df <- data.frame(subject, condition, dv)
df
str(df)

#get values on dv:
df$dv
#get values of subject 3:
df[df$subject==3,]
```

* Data frames sind die Struktur in der unsere Daten normalerweiser oganisiert sind.

__2. Listen__
```{r}
l <- list(c("a", "b", "c"), c(1,2,3,4), c(TRUE, FALSE, TRUE))
l
str(l)
```
* Viele Outputs von statistischen Funktionen sind Listen.

# 4. Datenmanipulatio
1. Einlesen von Daten

2. Manipulation der Daten

